最高法院刑事判決                              八十八年度台上字第三○二一號
    上 訴 人
    即自訴人  徐春華
    被    告  甲○○
右上訴人因自訴被告誣告等罪案件，不服台灣高等法院中華民國八十八年三月二十五
日第二審判決（八十八年度上訴字第七○三號，自訴案號：台灣士林地方法院八十七
年度自字第四○號），提起上訴，本院判決如左：
    主  文
上訴駁回。
    理  由
一關於準誣告罪部分
按刑事訴訟法第三百七十七條規定，上訴於第三審法院，非以判決違背法令為理由，
不得為之。是提起第三審上訴，應以原判決違背法令為理由，係屬法定要件。如果上
訴理由狀並未依據卷內訴訟資料，具體指摘原判決不適用何種法則或如何適用不當，
或所指摘原判決違法情事，顯與法律規定得為第三審上訴理由之違法情形，不相適合
時，均應認其上訴為違背法律上之程式，予以駁回。本件原判決維持第一審諭知被告
甲○○被訴準誣告罪部分無罪之判決，駁回上訴人此部分之第二審上訴。係以上訴人
在原法院審理中亦供承，其也不敢確認被告拿來擦拭其嘴唇之衣物即為被害人廖女提
出做為證據之Ｔ恤。故上訴人本人對此部分罪嫌僅係有所懷疑而已，難謂其已盡其形
式上之舉證責任。況被害人廖女提出該Ｔ恤時，靠胸部位置必然留有強暴者之唾液，
苟如上訴人所指，因被告用該衣物強行擦拭其嘴唇，而沾有上訴人之唾液，而強暴者
係另有其人，則在化驗時應該化驗出二人之唾液，而非一人之唾液。又如上訴人所指
，被告是將衣物抓成一團來擦拭其嘴唇，則當衣物重新開展時，應該有多處位置都染
有被告之唾液，而剛好出現在衣物胸部位置之可能性也比較低，但警方紀錄中對送化
驗之廖女衣物並無以上特徵之記載。是以上訴人對其所指被告此部分罪嫌並未提出足
夠之證據證明其事。此外，復查無其他確切之證據足認被告有自訴意旨所指之準誣告
罪嫌，自應認其此部分之犯罪不能證明，而為論斷，已述其所憑之依據及理由。從
形式上觀察，原判決並無違法情形存在。上訴意旨，就原判決此部分之明白論斷，究
竟如何違背法令，又未依據卷內訴訟資料，具體指明，徒執陳詞，為單純事實上之爭
執，依首開說明，難認已符合法定之第三審上訴要件，其此部分之上訴違背法律上之
程式，應予駁回。
二關於偽證罪部分
查第三審上訴書狀，應述上訴之理由，其未述者，得於提起上訴後十日內補提理
由書於原審法院，已逾上述期間，而於第三審法院未判決前仍未提出上訴理由書狀者
，第三審法院應以判決駁回之，刑事訴訟法第三百八十二條第一項、第三百九十五條
後段規定甚明。本件上訴人因自訴被告偽證（經諭知此部分自訴不受理）部分，不服
原審判決，於民國八十八年四月十三日提起上訴，並未述理由，迄今逾期已久，於
本院未判決前仍未提出，依上開規定其此部分之上訴自非合法，應予駁回。
三關於傷害罪、強制罪及違法搜索部分
按刑事訴訟法第三百七十六條所列各罪之案件，經第二審判決者，不得上訴於第三審
法院，法有明文。本件上訴人自訴被告傷害、違法搜索及強制罪嫌部分，原審係認被
告不成立刑法第二百七十七條第一項、第三百零四條、第三百零七條之罪，而為無罪
之諭知，核均屬刑事訴訟法第三百七十六條第一款之案件。依首開說明，既經第二審
判決，自不得上訴於第三審法院，上訴人竟一併提起上訴，顯為法所不許，均應併予
駁回。
據上論結，應依刑事訴訟法第三百九十五條，判決如主文。
中      華      民      國    八十八    年      六      月      十      日
                              最高法院刑事第四庭
                                  審判長法官  黃  劍  青
                                        法官  劉  敬  一
                                        法官  林  增  福
                                        法官  邵  燕  玲
                                        法官  賴  忠  星
      右正本證明與原本無異
                                              書  記  官
中      華      民      國    八十八    年      六      月     十六     日
